【裁判字號】    95,易,94
【裁判日期】    950323
【裁判案由】    恐嚇取財
【裁判全文】
臺灣士林地方法院刑事判決                95年度易字第94號
公  訴  人  臺灣士林地方法院檢察署檢察官
被      告  丙○○
上列被告因恐嚇取財案件，經檢察官聲請簡易判決處刑（94年度
偵字第9337號），本院士林簡易庭認本件不宜以簡易判決處刑，
移送刑事庭改依通常程序審理，被告為有罪之陳述，經本院合議
庭裁定本件宜由受命法官獨任進行簡式審判程序，判決如下：
    主  文
丙○○幫助連續意圖為自己不法之所有，以恐嚇使人將本人之物
交付，處有期徒刑肆月，如易科罰金，以佰元折算壹日。緩刑
貳年。
    事  實
一、丙○○明知將金融機構之帳戶提供來路不明之他人使用，將
    幫助該等人士作為恐嚇取財等犯罪使用，竟於民國（下同）
    90年5 、6 月間，基於幫助恐嚇取財之犯意，利用同窗情誼
    ，在臺北市○○區○○街向其北投國中時之同學羅仲訓借得
    北投郵局000000-0號帳戶存摺、提款卡及密碼後，連同自己
    之士林中正路郵局000000-0號帳戶之存摺、提款卡、密碼，
    在苗栗體育館附近一併交給姓名年籍不詳自稱「胡文中」之
    成年男子，嗣經「胡文中」於90年10月21日在臺中市○○路
    、雙十路口將上揭羅仲訓之存摺、提款卡、密碼等以新臺幣
    （下同）5 、6 千元之代價，出售給鄧中禮、陳信安（分別
    臺灣高等法院94年度上易字第1382號、臺灣嘉義地方法院90
    年度易字第1031號判決確定）共組之汽車竊盜集團。鄧中禮
    、陳信安在取得上揭帳戶後，自同年10月21日起至23日止，
    由陳信安把風，鄧中禮持客觀上可供兇器使用之螺絲起子、
    六角扳手及鐵勾等物，竊取被害人乙○○之A5-9948 號自用
    小客車、甲○○之9H-3507 號自用小客車及丁○○之UUR-484
    3 號自用小客車，得手後先將贓車停放適當地點，再由陳信
    安利用臺中市區之公用電話向乙○○、甲○○及丁○○索取
    金錢，且對渠等恐嚇稱如不付款，要將車輛解體等語，致乙○○、甲○○及丁○○均心生畏懼，乙○○、甲○○（嗣更
    名為袁詠聖）遂依陳信安之指示，分別於90年10月22日及25
    日將25,000元及10,000元匯入上揭羅仲訓帳戶中，待陳信安
    確定入款後，始告知2 人車輛停放地點。丁○○亦因心生畏
    懼到處籌措金錢，嗣90年10月25日下午2 時許，陳信安在臺
    中市○○路、向上路口，正以電話催促丁○○匯款時，為警
    當場查獲而未得財，嗣經警方循乙○○等人之匯款資料發現
    羅仲訓、鄧中禮、陳信安等人涉案，經移送檢察官偵查而查
    悉上情。
二、案經台灣士林地方法院檢察署檢察官自動檢舉偵查起訴。
    理  由
一、訊據被告丙○○對於上揭事實供認不諱，核與被害人乙○○
    、甲○○及丁○○證述之情節相符，並有被告士林中正路郵
    局000000-0 號帳戶之開戶資料、羅仲訓北投郵局000000-0
    號帳戶之開戶資料及交易明細表、鄧中禮及陳信安之刑事判
    決等在卷可憑，事證明確，被告犯行堪以認定，應依法論科
    。
二、按刑法上之幫助犯，係對於犯罪與正犯有共同之認識，而以
    幫助之意思，對於正犯資以助力，而未參與實施犯罪之行為
    者而言（最高法院75年度台上字第1509號、88年度台上字第
    1270號判決亦同此意旨）。另按金融帳戶為社會普遍之理財
    工具，需要辦理存提匯款之一般民眾均得存入低額金錢後在
    金融機構開戶，衡情並無向他人借用或購買帳戶使用之必要
    。且於金融機構開設帳戶暨請領存摺及提款卡，係針對個人
    身分之社會信用而予以資金流通之經濟活動，具有強烈之屬
    人性格，被告與自稱「胡文中」之姓名年籍不詳之成年男子
    並非熟識，「胡文中」竟向被告借用帳戶，被告對其欲將帳
    戶做為非法使用一節，應知之甚明。參以犯罪集團利用人頭
    帳戶犯罪，迭有所聞，亦經傳播媒體廣為報導，被告對此應
    無不知之理，其應已明知「胡文中」將提供被告交付之帳戶
    作為犯罪之用。又本件鄧中禮、陳信安等人彼此分工，利用
    被告所提供之銀行帳戶，以電話向多名被害人恐嚇取財，其
    等所犯係刑法346 條第1 項、第3 項之恐嚇取財既遂及未遂
    罪。其等先後多次犯行，時間緊接，手法相同，且係犯構成
    要件相同之罪名，顯係基於概括犯意而為，應依連續犯之規
    定以恐嚇取財既遂一罪論，並依法加重其刑。被告基於幫助
    之犯意，提供金融機構帳戶之存摺、提款卡、密碼等供恐嚇
    取財之用，核被告所為，係幫助連續犯刑法第346 條第1項
    之恐嚇取財罪，應依刑法第30條第2 項之規定，按正犯之刑
    減輕之。另按鄧中禮、陳信安間雖有犯意之聯絡，行為之分
    擔，應成立共同正犯，惟查幫助犯係從屬於正犯而成立，不
    論所幫助者係一人或數人，均為幫助，因幫助犯與正犯並無
    共同犯罪之意思，故即使正犯係數人共同犯之，幫助者亦不
    應論以「幫助共同」犯罪，而僅論以「幫助」犯罪即可（臺
    灣高等法院暨所屬法院70年度法律座談會審查意見及研究意
    見參照）。故本件被告僅論以幫助連續恐嚇取財即可，毋庸
    諭知幫助共同連續恐嚇取財，附此敘明。爰審酌被告提供帳
    戶供他人使用，助長他人犯罪，並擾亂金融秩序、增加警偵
    機關查緝犯罪之困難，惟其提供帳戶並未得財，且犯罪後坦
    承犯行，並與被害人乙○○、甲○○達成和解，態度尚稱良
    好，及其犯罪之手段、犯罪時所受之刺激、品性、生活狀況
    、犯罪所生之損害等一切情狀，量處如主文所示之刑，並諭
    知易科罰金折算標準。末查被告前未曾受任何有期徒刑以上
    刑之宣告，此有臺灣高等法院被告前案紀錄表1 份附卷可憑
    ，此次因一時失慮偶罹犯行，其經此教訓，自當知所惕勉而
    無再犯之虞，本院綜核各情認上開所宣告之刑以暫不執行為
    適當，爰併予宣告緩刑2 年，以啟自新。
據上論斷，應依刑事訴訟法第452 條、第273 條之1 第1 項、第
299 條第1 項前段、刑法第30條、第56條、第346 條第1 項、第
41條第1 項、第74條第1 款、罰金罰鍰提高標準條例第1 條前段
、第2 條，判決如主文。
中    華    民    國    95    年    3     月    23    日
                  刑事第五庭法  官  彭洪媛
以上正本證明與原本無異。
如不服本判決應於送達後10日內向本院提出上訴狀。
                            書記官  周霙蘭
中    華    民    國    95    年    4     月    6     日
附錄本案論罪科刑法條全文：
中華民國刑法第346條
意圖為自己或第3 人不法之所有，以恐嚇使人將本人或第3 人之
物交付者，處六月以上五年以下有期徒刑，得併科1000元以下罰
金。
以前項方法得財產上不法之利益，或使第 3 人得之者，亦同。
前二項之未遂犯罰之。


司法院資訊處製作；財團法人民間司法改革基金會備份。
